臺灣高等法院臺中分院刑事裁定　　　　　　　　　九十三年度交抗字第六六○號
　　抗　 告　 人
　　即原處分機關　交通部公路總局臺中區監理所臺中市監理站
　　受　處 分 人　甲○○
右列抗告人因聲明異議案件，不服臺灣臺中地方法院中華民國九十三年九月二十九日
裁定（九十三年度交聲字第六二五號）提起抗告，本院裁定如左：
      主  文
抗告駁回。
      理  由
一、抗告意旨以：「請求：一、撤銷原裁定：『原處分撤銷；甲○○罰鍰新臺幣玖仟
    元。』二、維持原處分：『駕駛執照吊扣期間駕車者，自收受本裁決書之次日起
    十五日內，依最低額罰鍰處新台幣玖仟元並吊銷汽車駕駛執照、一年內禁考，逾
    期則依『違反道路交通管理事件統一裁罰基準表』暨裁決書處罰主文裁處。』，
    裁定罰鍰部份本站無異議。事實：一、依道路交通管理處罰條例第八十七條第三
    項規定，受處分人或處分機關得為抗告。二、異議人於九十三年八月二十一日騎
    乘輕機車（ＴＡＥ－４２６）於違規地點，遭警當場攔檢舉發違反『道路交通管
    理處罰條例』第二十一條第一項第一款『無照駕駛』並掣單完成交付送達程序。
    三、本案異議人無考領機車駕照而所持汽車駕駛執照因違反『道路交通管理處罰
    條例』易處吊扣駕照三個月（九十三年五月三十一日至九十三年八月三十日），
    九十三年八月二十一日於駕照吊扣期間又騎乘車號ＴＡＥ－４２６輕機車違規；
    異議人於九十年九月六日至站提出訴狀，本站經核異議人駕籍資料，依程序以裁
    監稽違字第裁６１－ＧＣ0000000號裁決書改依違反『道路交通管理處罰
    條例』第二十一條第一項第七款，自收受本裁決書之次日起十五日內，依最低額
    罰鍰處新臺幣玖仟元並吊銷汽車駕駛執照、一年內禁考，逾期則依『違反道路交
    通管理事件統一裁罰基準表』暨裁決書處罰主文裁處。四、有關第二十一條第一
    項第七款之裁處，本站審酌受處分人駕籍資料，按交通部函示裁處並無不當。理
    由：一、依『道路交通安全規則』第五十條第一項規定：『汽車駕駛執照為駕駛
    汽車之許可憑證，由駕駛人向公路監理機關申請登記，考驗及格後發給之』；又
    同規則第六十一條第一項規定『汽車駕駛人取得高一級車類之駕駛資格者，應換
    發駕駛執照，並准其駕駛較低級車類之車輛，－－已領有小型車駕駛執照者，得
    駕駛輕型機器腳踏車。－－－』。是持有小型車駕駛執照之駕駛人，得以駕駛輕
    型機車之資格，應係以可合法駕駛小型車之資格為前提，因此持有小型車駕駛執
    照之駕駛人，如未考領其他合格之機車駕駛執照，則其於小型車駕駛執照吊扣期
    間，即難認其仍有駕駛輕型機車之資格，依交通部九十年十一月二十日交路九十
    字第六○六三一一九號函，及同年月二十八日交路九十字第○六五九八七號函釋
    ，應裁處駕駛執照吊扣期間駕車，並無違誤。二、另汽車駕駛人，因違反本條例
    及道路交通安全規則之規定，受吊扣或吊銷駕駛執照處分時，吊扣或吊銷其持有
    各級車類之駕駛執照，道路交通管理處罰條例第六十八條法有明定；本案受處分
    人並未考領輕型機車駕駛執照，因此其持有之汽車駕駛執照，本應即為其騎乘輕
    型機車之駕駛執照，而其汽車駕駛執照既經吊扣在案，則其原所憑藉允准駕駛小
    型車及輕型機車之許可憑證已因汽車駕駛執照之吊扣同受剝奪，卻仍駕駛輕型機
    車，自屬『駕駛執照吊扣期間駕車』之行為，即有現行道路交通管理處罰條例第
    二十一條第一項第七款暨第六十八條之適用；又有關違反道路交通管理處罰條例
    相關規定致須接受吊扣或吊銷駕照處分者，意謂其違規行為對道路交通秩序及道
    路交通安全已生較大影響，故前述條例第六十八條規定吊扣或吊銷其持有各級車
    類之駕駛執照，以限制其繼續駕車行駛道路之權利，其係屬駕駛行為之限制，並
    不因所持駕駛執照種類不同而有所差異，故前述條例第六十八條所指『吊扣或吊
    銷其持有各級車類之駕駛執照』除係指道路交通安全規則第五十三條分類所指之
    駕駛執照外，亦包括同規則第六十一條所准予駕駛較低級車類之駕駛資格，為交
    通部九十三年八月十日交路字第○九三○○○八二二七號書函所揭示。三、本違
    規事實之裁決處分，係依據法律及行政命令，並審酌其立法意旨暨維護交通安全
    之行政命令規範，於法並無不合，故第二十一條第一項第七款有關吊銷汽車駕駛
    執照、一年內禁考部份之裁決應予維持。」
二、原裁定意旨略以：「一、原處分機關略以：受處分人甲○○，駕駛之車號ＴＡＥ
    ─四二六號輕機車，於民國九十三年八月二十一日十二時五十四分許，在臺中市
    ○○路與永春東路口處，因駕駛執照吊扣期間駕車之違規，為臺中市警察局第四
    分局員警當場攔檢舉發，經掣開違規通知單，受處分人依限期到案提出申訴，該
    站經查違規屬實，遂於民國九十三年九月六日以裁監稽違字第裁六一─ＧＣ00
    00000號裁決書，裁處罰鍰新臺幣九千元整，並吊銷駕駛執照，一年內禁考
    ，逾期則依裁決書處罰主文規定裁處，於法並無不合等語。二、本件受處分人甲
    ○○則以：本人被舉發無照駕駛，應依道路交通管理處罰條例第二十一條第一項
    第一款處罰，惟原處分機關竟依第二十一條第一項第七款及第四項後段裁處，甚
    感不服；因遵照規定未繼續駕駛汽車，改以輕機車代步，卻遭此重罰，甚感不妥
    ；駕駛汽車與騎乘機車為二項單獨之具體事實，卻要依照行政裁量解釋，為繼續
    駕駛車輛，乃認知之差異，且以騎乘輕機車之違規而處分吊銷汽車駕照，有處分
    過當之嫌，爰聲明異議云云。三、按汽車（包括機器腳踏車）駕駛人，駕駛執照
    吊扣期間駕車者，處新臺幣六千元以上一萬二千元以下罰鍰，並當場禁止其駕駛
    及扣留其車輛牌照，並吊銷其駕駛執照。道路交通管理處罰條例第二十一條第一
    項第七款、第四項及違反道路交通管理事件統一裁罰標準表皆有明文規定。四、
    經查：本件受處分人甲○○，駕駛之車號ＴＡＥ─四二六號輕機車，於上開時、
    地，因駕駛執照吊扣期間駕車之違規事實，為員警當場舉發，經掣開違規通知單
    移送等情，有前揭舉發通知單、裁決書等在卷可稽。受處分人則以上開情詞置辯
    。按「法官依據法律獨立審判，各機關依其職掌就有關法規為釋示之行政命令，
    法官於審判案件時，故可予以引用，但仍得依據法律，表示適當之不同見解，並
    不受其拘束」，司法院大法官釋字第一三七號及第二一六號解釋皆有明定。經查
    ，本件受處分人確有於九十三年八月二十一日違規於汽車駕照被吊扣期間，騎乘
    ＴＡＥ─四二六號輕型機車為警攔停之事實，業據其具狀供明在卷，第按交通安
    全規則第六十一條第四款明定：「已領有小型車駕駛執照者，得駕駛輕型機器腳
    踏車」，且是項規定使已領有小型車駕駛執照者，得同時以該小型車之駕駛執照
    ，作為其騎乘機車之駕駛執照，旨在使該小型車駕駛執照，兼具輕型機車之駕駛
    許可證，是以：（一）持有小型車駕駛執照之駕駛人，如未有其他合格之機車駕
    駛執照，則其於小型車駕駛執照吊扣期間或經吊銷後，即難認其仍有駕駛輕型機
    車之資格（二）小型車駕駛執照並非當然包含有輕型機車駕駛執照之成分，兩者
    仍係分別獨立之駕駛執照。（三）『汽車駕駛人，因違反本條例及道路交通安全
    規則之規定，受吊扣或吊銷駕駛執照處分時，吊扣或吊銷其持有各級車類之駕駛
    執照。』『汽車駕駛人違規記點資料，汽車、機車應分別處理，並分別執行吊扣
    、吊銷其駕駛執照處分。』道路交通管理處罰條例第六十八條及道路交通管理事
    件統一裁罰標準及處理細則第六十七條第二項分別定有明文；另參照交通部六十
    二年四月六日交路（六二）字第二六一○六號函，其中認為：『汽車駕駛人受吊
    扣或吊銷駕駛執照處分時，吊扣或吊銷其持有各級車類之駕駛執照，不包括機器
    腳踏車駕駛執照在內。』顯示小型車以上之駕駛執照與機器腳踏車之駕駛執照，
    屬各自獨立之駕駛許可憑證，應分開其吊扣、吊銷之處置，故而，持有小型車駕
    駛執照之駕駛人，如未考領任何機車駕駛執照，且未依據前述規定向監理機關申
    請輕型機車駕駛執照，則該駕駛人於小型車駕駛執照吊扣期間駕駛輕型機車，應
    認其係未領有輕型機車駕駛執照而駕駛輕型機車，始為適當，而不能因此逕認其
    係以吊扣期間之小型車駕駛執照來駕駛輕型機車。否則，亦將造成持有小型車駕
    駛執照之駕駛人，於該駕駛執照吊扣期間，如係駕駛輕型機車時，因認其係以吊
    扣期間之小型車駕駛執照來駕駛輕型機車，依法則需吊銷該小型車之駕駛執照，
    然該駕駛人如係駕駛重型機車時，則因小型車駕駛執照並無駕駛重型機車之資格
    ，反而變成係無駕駛執照駕車之矛盾結果，輕重顯然失衡有失公允。是以持有小
    型車之駕駛人，如未據該小型車駕駛執照，前去監理機關依規定申領輕型機車駕
    駛執照，則其在小型車駕駛執照遭吊扣之期間內，其駕駛輕型機車之資格，駕駛
    輕型機車，應依道路交通管理處罰條例第二十一條第一項第一款未領用駕駛執照
    而駕車之規定處罰。而不能認係同條第一項第七款駕駛執照吊扣期間駕間者。交
    通部九十年十一月二十日交路九十字第○六三一一九號函及同年月二十八日交路
    九十字第○六五九八七號函，逕認駕駛人於領用小型車駕照吊扣期間，駕駛輕型
    機車之行為均屬違反該條例第二十一條第一項第七款之規定，應依同條第四項吊
    銷駕駛人原吊扣之小型車駕駛執照之函示內容，經核顯有未當，不應予以適用。
    是本件受處分人所稱原處分顯有處罰過當及未洽等語，尚堪採信。原處分機關遽
    據以裁罰，即有未洽，是原處分就此部分為吊銷駕駛執照，一年內禁考之處分應
    予撤銷。惟本件受處分人於其小型車遭吊扣期間駕駛輕型機車，仍構成未領有駕
    駛執照駕車（駕駛輕型機車）之違規。從而，應援引上開規定，裁處罰鍰新臺幣
    九千元。」等語，經核並無違誤。
三、按道路交通管理處罰條例第六十八條規定：「汽車駕駛人，因違反本條例及道路
    交通安全規則之規定，受吊扣或吊銷駕駛執照處分時，吊扣或吊銷其持有各級車
    類之駕駛執照。」、道路交通管理事件統一裁罰標準及處理細則第六十七條第二
    項規定：「汽車駕駛人違規記點資料，汽車、機車應分別處理，並分別執行吊扣
    、吊銷其駕駛執照處分。」；又道路交通安全規則第六十一條第一項第四款規定
    ：「汽車駕駛人取得高一級車類之駕駛資格者，應換發駕駛執照，並准其駕駛較
    低級車類之車輛，其規定如左：四、已領有小型車駕駛執照者，得駕駛輕型機器
    腳踏車。」；另交通部六十二年四月六日交路字第二六一○六號函謂：「汽車駕
    駛人受吊扣或吊銷駕駛執照處分時，吊扣或吊銷其持有各級車類之駕駛執照，不
    包含機器腳踏車駕駛執照在內。」經查：抗告人交通部公路總局臺中市監理站雖
    以：「１、依道路交通安全規第五十條第一項及第六十一條第一項規定觀之，已
    領有小型車駕駛執照之駕駛人，可駕駛輕型機車，然小型車駕駛執照之駕駛人於
    駕駛執照吊扣期間，如未考領其他合格之機車駕照而駕駛輕型機車，即應依交通
    部九十年十一月二十日交路九十字第六○六三一一九號函及九十年十一月二十八
    日交路九十字第○六五九八七號函意旨，裁處吊銷小型車之駕駛執照。２、本案
    受處分人於其持有之汽車駕駛執照吊扣期間，並未考領輕型機車駕駛執照，而仍
    騎乘輕型機車，自屬『駕駛執照吊扣期間駕車』之行為，而有道路交通管理處罰
    條例第二十一條第一項第七款及第六十八條之適用；且道路交通管理處罰條例第
    六十八條所指之『吊扣或吊銷其持有各級車類之駕駛執照』，係屬駕駛行為之限
    制，並不因所持駕駛執照種類不同而有差異，除係指道路交通安全規則第五十三
    條分類所指之駕照外，亦包括第六十一條所准予駕駛較低級車類之駕駛資格，此
    亦為交通部九十三年八月十日交路字第○九三○○○八二二七號函所揭示。３、
    本裁決係依據法律及行政命令，並審酌立法意旨所為之處分，於法並無不合，是
    原處分關於吊銷駕駛執照、一年內禁考之部分，應予維持。」，惟所謂「已領有
    小型車駕駛執照者，得駕駛輕型機器腳踏車」，係指持有小型車駕駛執照之駕駛
    人，於其小型車駕駛執照有效且非吊扣、吊銷期間，同時具有駕駛輕型機器腳踏
    車（下稱輕型機車）之資格，然駕駛人所考領之小型車駕駛執照，如係於吊扣期
    間或業經吊銷，則因其未能以該小型車駕駛執照，為駕駛小型車之許可憑證，從
    而亦喪失駕駛輕型機車之資格，是持有小型車駕駛執照之駕駛人，得以駕駛輕型
    機車之資格，係附屬於得以合法駕駛小型車之資格下，而非該小型車駕駛執照，
    當然包含輕型機車駕駛執照之成分。因此，持有小型車駕駛執照之駕駛人，如無
    其他合格之機車駕駛執照，則於小型車駕駛執照吊扣期間或經吊銷後，即難認其
    仍有駕駛輕型機車之資格，以及仍有駕駛輕型機車之許可憑證，否則將造成駕駛
    人未持有任何可合法使用之駕駛執照，仍可駕駛機車之矛盾現象；且目前公路監
    理作業實務上，如駕駛人已領有汽車駕駛執照，而無重型或輕型機車駕照，欲申
    請輕型機車駕照者，雖予免試，但仍須憑藉其有效之汽車駕駛執照，以申領輕型
    機車駕駛執照，始能取得輕型機車駕駛執照。基此，領有小型車駕駛執照之駕駛
    人，得以駕駛輕型機車之資格，雖係附屬於合法駕駛小型車之資格下，然並非該
    小型車之駕駛執照，當然包含輕型機車駕駛執照之成分，兩者仍係分別獨立之駕
    駛執照。其次，道路交通管理處罰條例對於各類車種所為之相同違規事實，設有
    不同程序之處罰規定，應係針對各類車種駕駛人所駕駛之車種而言，尚難以不當
    聯結謂其效力及於駕駛人所持有之各類車種之駕駛執照，交通部六十二年四月六
    日交路字第二六一○六號函謂：「汽車駕駛人受吊扣或吊銷駕駛執照處分時，吊
    扣或吊銷其持有各級車類之駕駛執照，不包括機器腳踏車駕駛執照在內。」，亦
    持相同見解；是道路交通管理處罰條例第二十一條第一項第七款所謂「駕駛執照
    吊扣期間駕車者」，應限縮於駕駛同一級車類之車輛，或至多擴及駕駛同一級車
    類以上之車輛始有其適用，而不及於駕駛較低級車類之車輛，更不應擴及於駕駛
    輕型機器腳踏車；換言之，小型車之駕駛執照吊扣期間，應認僅不得再駕駛小型
    車或小型車以上之車輛，如係駕駛較低級車類，尢其是輕型機器腳踏車時，則應
    認屬於未領有駕駛執照駕車，而依道路交通管理處罰條例第二十一條第一項第一
    款處斷，此觀諸道路交通安全規則第六十一條第一項第四款規定：「汽車駕駛人
    取得高一級車類之駕駛資格者，應換發駕駛執照，並准其駕駛較低級車類之車輛
    ，其規定如左：四、已領有小型車駕駛執照者，得駕駛輕型機器腳踏車。」自明
    。綜上所述，原裁定認原處分就此部分為吊銷駕駛執照，一年內禁考之處分應予
    撤銷，並認本件受處分人於其小型車遭吊扣期間駕駛輕型機車，仍構成未領有駕
    駛執照駕車（駕駛輕型機車）之違規。從而，裁處受處分人罰鍰新臺幣九千元。
    並無違誤之處，抗告人右揭抗告，顯無理由，應予駁回。
據上論結，應依道路交通案件處理辦法第二十五條、第二十六條，刑事訴訟法第四百
十二條，裁定如主文。
中      華      民      國    九十三    年      十一    月    十一      日
                                   臺灣高等法院臺中分院刑事第三庭
                                         審判長法　官  江　錫　麟
                                               法　官  林　欽　章
                                               法　官  胡  忠  文
右正本證明與原本無異。
不得再抗告。
                                               書記官  許  美  惠
中     華     民     國     九十三     年     十一     月     十二      日
                                       　　　　　Ｆ
